臺灣高雄地方法院民事判決　　　　　 110年度雄小字第2210號
原　　　告　富邦產物保險股份有限公司

法定代理人　羅建明　
訴訟代理人　黃俊瑜律師
　　　　　　謝守賢律師
被　　　告　李弈賢　
訴訟代理人　李金門　
上列當事人間請求損害賠償事件，經臺灣臺北地方法院（110 年
度北小字第494 號）移送前來，本院於民國110 年10月13日言詞
辯論終結，判決如下：
    主  文
被告應給付原告新臺幣貳萬陸仟壹佰柒拾參元，及自民國一百一
十年七月九日起至清償日止，按週年利率百分之五計算之利息。
原告其餘之訴駁回。
訴訟費用新臺幣壹仟元由被告負擔。
本判決第一項得假執行。
    事實及理由
一、原告主張：被告於民國107 年12月15日8 時33分許駕駛車號
    000-0000號普通重型機車，於高雄市左營區重立路598 巷與
    重立路口，因駕駛車輛支線道未讓幹線道先行，而撞擊原告
    所承保被保險人雷銘豐所有並駕駛之MPA-9789號普通重型機
    車（下稱系爭車輛），而致系爭車輛因而車身受損（下稱系
    爭事故），原告已依保險契約賠付系爭車輛之必要修復費用
    新臺幣（下同）36,950元（含零件費用36,950元），爰依保
    險法第53條第1 項規定，代位系爭車輛車主行使民法第184
    條第1 項前段、第191 之2 條之損害賠償請求權，提起本訴
    等情，並聲明：被告應給付原告36,950元，及自起訴狀繕本
    送達翌日起至清償日止，按週年利率5 ％計算之利息。
二、被告則以：承認有過失，惟認為對方也有過失，當時可能有
    超速，且應該要注意到伊有打方向燈。另認為修車費用金額
    過高，有些修理之部分是順便修理，與系爭事故無關等語置
    辯。並聲明：原告之訴駁回。
三、得心證之理由：
  ㈠按因故意或過失，不法侵害他人之權利者，負損害賠償責任
    ；汽車、機車或其他非依軌道行駛之動力車輛，在使用中加
    損害於他人者，駕駛人應賠償因此所生之損害，但於防止損
    害之發生，已盡相當之注意者，不在此限，民法第184 條第
    1 項、第191 條之2 分別定有明文。次按汽車行駛至交岔路
    口，轉彎車應讓直行車先行；慢車行駛至交岔路口，其行進
    或轉彎，應依標誌、標線或號誌之規定行駛，無標誌、標線
    或號誌者，應依第102 條規定行駛，道路交通安全規則第10
    2 條第1 項第7 款、第125 條第1 項亦著有規定。
  ㈡被告雖承認有如道路交通事故初步分析研判表所載之過失，
    惟抗辯伊於事故發生時，雷銘豐可能有超速，由後照鏡未看
    到雷銘豐靠近，不知道有直行車過來云云，惟按當事人主張
    有利於己之事實者，就其事實有舉證之責任，民事訴訟法第
    277 條定有明文。被告就此部分抗辯未舉證以實其說，而關
    於系爭事故之發生有高雄市政府警察局交通警察大隊所製之
    道路交通事故初步分析研判表、道路交通事故調查報告表（
    一）、（二）、道路交通事故談話紀錄表在卷可稽（見臺北
    地方法院臺北簡易庭110 年度北小字第494 號卷，下稱北小
    卷第41頁、第49至56頁）在卷可稽，據依上開道路交通事故
    初步分析研判表、道路交通事故調查報告表（一）、（二）
    僅可看出被告有不讓直行車先行之過失，並未認定雷銘豐有
    超速或其餘過失情節，此外亦查無其他證據足認雷銘豐有何
    違反交通法規之處，衡酌上情，應認被告此部分所辯，尚乏
    所據，並無可採。
  ㈢被告另抗辯：原告主張之修車項目有些與系爭事故無關，維
    修費用過高云云，惟系爭事故發生後，系爭車輛確實有遭撞
    擊之痕跡，並經修車廠評估損壞程度並估價，此有當時處理
    交通事故之員警到場拍攝照片、原告提出系爭估價單附卷可
    憑（北小卷第45至47頁、第23頁），應可信認該修車公司之
    專業，而被告辯稱維修費用過高，惟對於究係哪一修理項目
    與系爭交通事故無因果關係，並未提出證據證明以實其說，
    空言抗辯修繕費用過高，自非可採。是以，原告主張其為系
    爭車輛之保險人，並已按保險契約約定，給付保險金以修復
    系爭車輛返還車主，已提出估價單、統一發票、賠款暨電匯
    同意書、代位求償切結書等件（見北小卷第23至29頁），而
    原告主張得就被告前開過失行為，向被告請求給付系爭車輛
    受損之修復費用，自屬有據。再按不法毀損他人之物者，被
    害人得請求賠償其物因毀損所減少之價額，民法第196 條定
    有明文。並按物被毀損時，被害人依民法第196 條請求賠償
    物被毀損所減少之價額，得以修復費用為估定之標準，但以
    必要者為限，例如修理材料以新品換舊品，應予折舊（最高
    法院77年度第9 次民事庭會議決議參照）。原告主張系爭車
    輛之修復費用共計36,950元，已提出上開理賠資料為證，並
    提出系爭車輛行車執照（106 年11月出廠）為佐（見北小卷
    第17頁）。又零件部分之修復，既以新零件更換被損害之舊
    零件，揆諸前揭說明，應將零件折舊部分予以扣除，始屬合
    理。依行政院所頒固定資產耐用年數表及固定資產折舊率表
    ，【機械腳踏車】之耐用年數為3 年，依平均法計算其折舊
    結果（即以固定資產成本減除殘價後之餘額，按固定資產耐
    用年數表規定之耐用年數平均分攤，計算折舊額），每年折
    舊率為3 分之1 ，並參酌營利事業所得稅查核準則第95條第
    6 項規定「固定資產提列折舊採用定率遞減法者，以1 年為
    計算單位，其使用期間未滿1 年者，按實際使用之月數相當
    於全年之比例計算之，不滿1 月者，以1 月計」，系爭車輛
    自出廠日106 年11月，迄本件事故發生時即107 年12月15日
    ，已使用1 年2 月，則零件扣除折舊後之修復費用估定為26
    ,173元【計算方式：1.殘價＝取得成本÷( 耐用年數＋1)即
    36,950÷( 3+1)≒9,238 （小數點以下四捨五入）；2.折舊
    額＝( 取得成本－殘價) ×1/（耐用年數）×（使用年數）
    即( 36,950－9,238)×1/3 ×（1+2/12）≒10,777（小數點
    以下四捨五入）；3.扣除折舊後價值＝（新品取得成本－折
    舊額）即36,950－10,777＝26,173】，是原告得請求被告賠
    償之金額，應為26,173元，逾此範圍則為無理由。
四、綜上所述，原告依保險代位及侵權行為之法律關係，請求被
    告給付26,173元，及自起訴狀繕本送達翌日即110 年7 月9
    日（見本院卷第21頁）起至清償日止，按年息5 ％計算之利
    息，為有理由，應予准許，逾此部分之請求，為無理由，應
    予駁回。又本件係小額程序為被告敗訴之判決，依民事訴訟
    法第436 條之20之規定，應依職權宣告假執行。
五、本件原告雖為一部勝訴、一部敗訴，惟因原告確有提起本件
    訴訟必要，且起訴後應徵之裁判費至少為1,000 元（民事訴
    訟法第77條之13規定參照），是本院認應依民事訴訟法第79
    條規定，酌情由被告全部負擔，並確定如主文第3 項所示。
六、本件事證已臻明確，兩造其餘攻擊防禦方法及證據，核與判
    決之結果不生影響，爰不一一論列，併此敘明。
七、訴訟費用負擔之依據：民事訴訟法第79條。
中    華    民    國    110   年    11    月    15    日
                  高雄簡易庭  法      官   鄧怡君
以上正本係照原本作成。
民事訴訟法第436 條之24第2 項：對於本判決之上訴，非以違背
法令為理由，不得為之。
如對本判決上訴，須於判決送達後20日內向本院提出上訴狀，並
須表明原判決所違背之法令及其具體內容與依訴訟資料可認為原
判決有違背法令之具體事實之上訴理由（均須按他造當事人之人
數附繕本）。
中    華    民    國    110   年    11    月    15    日
                                書記官  吳語杰